【裁判字號】    99,審易,66
【裁判日期】    990225
【裁判案由】    竊盜等
【裁判全文】
臺灣士林地方法院刑事判決              99年度審易字第66號
公  訴  人  臺灣士林地方法院檢察署檢察官
被      告  甲○○
上列被告因竊盜等案件，經檢察官提起公訴（98年度偵字第1315
5 號及第13312 號），經訊問被告後，被告為認罪之答辯，本院
裁定認宜改行簡式審判程序並判決如下：
    主  文
甲○○犯如附表所示各罪，各處如附表主文欄所示之刑。應執行
有期徒刑年。
    事實及理由
一、本件犯罪事實、證據，均引用檢察官起訴書（如附件）之記
    載，另更正及補充如下：
  1.如附件起訴書附表編號4 行竊財物更正為「A5系列」筆記型
    電腦1 台、附表編號8 行竊財物更正為「T43 型」筆記型電
    腦1 台。
  2.被告甲○○於本院審理中就其本件犯行自白不諱（本院99年
    2 月3 日準備程序及審判筆錄第2 頁參照）。
二、核被告所為附表編號1 、2 、3 部分，係犯刑法第321 條第
    1 項第1 款之夜間侵入住宅加重竊盜罪。所為附表編號4 部
    分，係犯刑法第320 條第1 項之竊盜罪。又窗戶具有防範效
    用，為安全設備之一種，被告未經許可，無故攀爬跨越被害
    人住處窗戶後侵入屋內竊取財物，自屬踰越安全設備，使其
    失卻防閑作用。被告所為附表編號5 部分，係犯刑法第321
    條第1 項第2 款之逾越安全設備加重竊盜罪。其所為附表編
    號6 、7 部分，係犯刑法第321 條第1 項第1 款、第2 款之
    踰越安全設備、於夜間侵入住宅之加重竊盜罪。其所為附表
    編號8 、9 部分，係犯刑法第321 條第1 項第2 款踰越安全
    設備之加重竊盜罪、第306 條第1 項之無故侵入住居罪。又
    被告侵入附表編號8 、9 告訴人住宅之目的，係為竊取屋內
    財物，則被告所為無故侵入住宅、踰越安全設備竊盜之複數
    舉動，係基於單一行為決意所為，應評價為法律上之一行為
    ，是被告係以1 行為同時觸犯上開2 罪名，為想像競合犯，
    應依刑法第55條前段規定，從一重依毀越安全設備竊盜罪處
    斷。公訴意旨認附表編號8 、9 部分，係犯刑法第321 條第
    1 項第2 款踰越安全設備之加重竊盜罪、第306 條第1 項之
    無故侵入住居罪，其犯意各別，行為互殊，應分論併罰，容
    有誤會，惟其基本社會事實同一，本院自得併予審理，併此
    敘明。被告如起訴書附表所示之9 次竊盜犯行，犯意各別，
    應分論併罰。爰審酌被告因誤交損友，簽賭職捧而積欠賭債
    ，一時失慮不周，隨機侵入他人住宅竊取財物用以抵償債務
    ，或以之變賣為現金償債、抑或花用，非但造成被害人財產
    損失，更嚴重侵害被害人居住安寧，實屬可議，惟念及其犯
    後尚知坦承犯行，及其前開犯罪動機、手段、智識程度等一
    切情狀，爰分別量處如附表主文欄所示之刑，併定應執行刑
    ，以資懲儆。
三、另公訴意旨認被告前有多次竊盜前科，屢再犯本件多次侵入
    住宅竊盜，顯有犯罪之習慣，請求併依竊盜犯贓物犯保安處
    分條例第3 條第1 項規定，諭知被告刑前強制工作。然按刑
    法上之習慣犯，與累犯、連續犯之性質有別，必須有具體之
    事實，足資證明行為人有犯罪之惡習及慣行，始有習慣犯規
    定之適用，並非一有累犯或連續犯之情形，即可認為有犯罪
    之習慣（最高法院54年臺上字第3041號判決可資參照）。又
    保安處分係對受處分人將來之危險性所為拘束其身體、自由
    等之處置，以達教化與治療之目的，為刑罰之補充制度。本
    諸法治國家保障人權之原理及刑法之保護作用，其法律規定
    之內容，應受比例原則之規範，使保安處分之宣告，與行為
    人所為行為之嚴重性、行為人所表現之危險性、及對於行為
    人未來行為之期待性相當，最高法院88年臺上字第7339號判
    決亦可資參照。是即便行為人有犯罪之習慣，但是否有宣付
    保安處分之必要性，法院仍得斟酌實際情況，以判斷被告未
    來受刑之執行是否足夠達防衛社會之目的以為決定。查被告
    雖前於98年間已有3 次竊盜之前科紀錄，分別經本院以98年
    度審易字第1507號判決判處有期徒刑7 月、臺灣臺中地方法
    院以98年度豐簡字第662 號判決判處有期徒刑3 月、臺灣板
    橋地方法院以98年度易字第2844號判決判處有期徒刑7 月等
    情，有臺灣高等法院被告前案紀錄表在卷可稽。又再犯本件
    9 次竊盜之犯行，然被告前開竊盜犯行之犯罪時間均集中於
    98年7 月至同年9 月之3 個月間，其前並無其他竊盜犯行經
    法院判處有期徒刑，且被告於本院審理時亦供述伊本身一直
    有正當之工作，於98年中因接觸職棒簽賭，積欠賭債，一時
    情急挺而走險觸犯本件多次竊盜之犯行，依其竊盜犯行之時
    間觀知，被告實係前開生活中經濟不順方生竊心，非有犯竊
    盜罪之習慣，況以被告前未曾受徒刑之執行，尚難認徒刑之
    執行對其難生教化之功，復以被告本件竊盜犯行之嚴重性、
    所表現之危險性加以觀察，倘逕令其強制工作，尚難認符合
    比例原則，兼衡獄政本具有教化功能，而被告本件犯行經本
    院量處如附表主文欄所示之重刑，已足收遏止並矯治其犯罪
    行為之效果，自無併對被告諭知強制工作之必要，公訴意旨
    聲請對被告為強制工作之宣告，不能准許，併此敘明。
四、據上論斷，應依刑事訴訟法第273 條之1 第1 項、第299 條
    第1 項前段、第310 條之2 、第454 條第2 項，刑法第306
    條第1 項、第320 條第1 項、第321 條第1 項第1 款、第2
    款、第55條前段、第51條第5 款，刑法施行法第1 條之1 ，
    判決如主文。
五、本案經檢察官曾勁元到庭執行職務。
中    華    民    國    99    年     2    月    25    日
                  刑事第一庭    法  官  王沛雷
以上正本證明與原本無異。
如不服本判決應於收受判決後10日內向本院提出上訴書狀，並應
敘述具體理由。其未敘述上訴理由者，應於上訴期間屆滿後20日
內向本院補提理由書（均須按他造當事人之人數附繕本）「切勿
逕送上級法院」。
                                書記官  吳尚文
中    華    民    國    99    年    2    月     25    日
附錄本案論罪科刑法條全文：
中華民國刑法第306 條第1 項
無故侵入他人住宅、建築物或附連圍繞之土地或船艦者，處1 年
以下有期徒刑、拘役或3 百元以下罰金。
中華民國刑法第320 條第1 項
意圖為自己或第三人不法之所有，而竊取他人之動產者，為竊盜
罪，處5 年以下有期徒刑、拘役或5百元以下罰金。
刑法第321 條第1 項第1 款、第2 款
犯竊盜罪而有左列情形之一者，處 6 月以上、 5 年以下有期徒
刑：
一、於夜間侵入住宅或有人居住之建築物、船艦或隱匿其內而犯
    之者。
二、毀越門扇、牆垣或其他安全設備而犯之者。
附表：
┌──┬─────────┬────────────────────┐
│編號│犯罪事實內容      │ 主                             文      │
├──┼─────────┼────────────────────┤
│1   │如附件起訴書附表編│甲○○於夜間侵入住宅竊盜，處有期徒捌月。│
│    │號1 之犯罪事實    │                                        │
├──┼─────────┼────────────────────┤
│2   │如附件起訴書附表編│甲○○於夜間侵入住宅竊盜，處有期徒捌月。│
│    │號2 之犯罪事實    │                                        │
├──┼─────────┼────────────────────┤
│3   │如附件起訴書附表編│甲○○於夜間侵入住宅竊盜，處有期徒捌月。│
│    │號3 之犯罪事實    │                                        │
├──┼─────────┼────────────────────┤
│4   │如附件起訴書附表編│甲○○竊盜，處有期徒陸月。              │
│    │號4 之犯罪事實    │                                        │
├──┼─────────┼────────────────────┤
│5   │如附件起訴書附表編│甲○○踰越安全設備竊盜，處有期徒柒月。  │
│    │號5 之犯罪事實    │                                        │
├──┼─────────┼────────────────────┤
│6   │如附件起訴書附表編│甲○○踰越安全設備，於夜間侵入住宅竊盜，│
│    │號6 之犯罪事實    │處有期徒捌月。                          │
├──┼─────────┼────────────────────┤
│7   │如附件起訴書附表編│甲○○踰越安全設備，於夜間侵入住宅竊盜，│
│    │號7 之犯罪事實    │處有期徒捌月。                          │
├──┼─────────┼────────────────────┤
│8   │如附件起訴書附表編│甲○○踰越安全設備竊盜，處有期徒柒月。  │
│    │號8 之犯罪事實    │                                        │
├──┼─────────┼────────────────────┤
│9   │如附件起訴書附表編│甲○○踰越安全設備竊盜，處有期徒柒月。  │
│    │號9 之犯罪事實    │                                        │
└──┴─────────┴────────────────────┘

司法院資訊處製作；財團法人民間司法改革基金會備份。
